【裁判字號】    97,訴,767
【裁判日期】    970625
【裁判案由】    偽造文書等
【裁判全文】
臺灣基隆地方法院刑事判決               97年度訴字第767號
公  訴  人  臺灣基隆地方法院檢察署檢察官
被      告  丙○○原名：高寓.
選任辯護人  黃英豪  律師
上列被告因偽造文書等案件，經檢察官提起公訴（96年度偵字第
3102、6390號），被告並為有罪陳述，本院合議庭乃裁定由受命
法官獨任以簡式審判程序進行審理，並判決如下：
    主      文
丙○○意圖為自己不法之所有，而侵占對於業務上所持有之物，
處有期徒刑陸月，如易科罰金以新臺幣壹仟元折算壹日，減為有
期徒刑月，如易科罰金以新臺幣壹仟元折算壹日；又竊盜，處
有期徒刑月，如易科罰金以新臺幣壹仟元折算壹日，減為有期
徒刑壹月又拾伍日，如易科罰金以新臺幣壹仟元折算壹日；又行
使偽造私文書，足以生損害於他人，處有期徒刑陸月，如易科罰
金以新臺幣壹仟元折算壹日，減為有期徒刑月，如易科罰金以
新臺幣壹仟元折算壹日。應執行有期徒刑陸月，如易科罰金以新
臺幣壹仟元折算壹日。
丙○○幫助意圖為自己不法之所有，以詐術使人將本人之物交付
，處拘役伍拾日，如易科罰金以新臺幣壹仟元折算壹日。
    事實及理由
一、本件犯罪事實及證據，均引用檢察官起訴書（以下簡稱「起
    訴書」）之記載（詳如附件），併補充如下：
  (一)程序事項之補充說明
    查本案被告丙○○所犯者非為死刑、無期徒刑、最輕本刑為
    三年以上有期徒刑之罪或高等法院管轄第一審案件，其於準
    備程式進行中，先就被訴事實為有罪之陳述，經告知其簡式
    審判程序之旨，並聽取公訴人、被告及辯護人之意見後，本
    院業已依刑事訴訟法第273條之1第1項規定，裁定由受命
    法官獨任以簡式審判程序進行本案之審理。
  (二)證據能力之補充說明
    「被告以外之人於審判外之言詞或書面陳述，除法律有規定
    者外，不得作為證據」之規定，於法院以簡式審判程式處刑
    者，不適用之。刑事訴訟法第159 條第2 項前段定有明文。
    乃不受傳聞證據法則拘束之例外性規定。準此，本案相關證
    人於審判外之言詞或書面陳述，倘查無不得作為本案審判依
    據之其他情事，復業經本院踐行證據調查之合法程式，就令
    係屬審判外之陳述，核其當仍可據為本案審判之證據。
  (三)證據部分則應補充記載：「被告丙○○於本院審理時之自白
    （本院民國97年6 月17日審判筆錄第2 頁、第4-7 頁參照）
    」。
二、論罪科刑：
  (一)核被告如起訴書犯罪事實欄一之所為，係犯刑法第336 條第
    2 項之業務侵占罪；如起訴書犯罪事實欄二之所為，則係犯
    刑法第320 條第1 項之普通竊盜罪、同法第216 條、第210
    條之行使偽造私文書罪及同法第339 條第1 項之詐欺取財罪
    ；至被告如起訴書犯罪事實欄三之所為，併係犯刑法第30條
    第1 項前段、第339 條第1 項之幫助詐欺取財罪。
  (二)被告利用不知情之鄭賜孟代其遂行如起訴書犯罪事實欄二所
    載之行使偽造私文書及詐欺取財等犯行，為間接正犯。
  (三)被告如起訴書犯罪事實欄二之所載，利用不知情之鄭賜孟偽
    造私文書復持以行使，其偽造之低度行為應為行使之高度行
    為所吸收；又被告利用不知情之鄭賜孟盜用「袁祖鑑」印章
    之行為亦為偽造私文書之部分行為，均不另論罪。
  (四)被告如起訴書犯罪事實欄二之所示，利用不知情之鄭賜孟行
    使偽造私文書之目的，係在使郵局行員陷於錯誤而給付財物
    ；亦即，被告行使偽造私文書之行為，實乃其「詐取財物」
    行為之一部，並因而觸犯構成要件不相同之法條罪名，為異
    種想像競合犯，應從一較重之刑法第216 條、第210 條之行
    使偽造私文書罪處斷。
  (五)被告所犯上開四罪，即刑法第336 條第2 項之業務侵占罪、
    同法第320 條第1 項之普通竊盜罪、同法第216 條、第210
    條之行使偽造私文書罪、同法第30條第1 項前段、第339 條
    第1 項之幫助詐欺取財罪，犯意各別，行為互殊，應予分論
    併罰。
  (六)被告如起訴書犯罪事實欄三之所為，既僅就他人實施構成要
    件之行為施予助力而已，則其自屬幫助犯，應依刑法第30條
    第2 項規定，減輕其刑。
  (七)本院審酌被告年輕力壯，不思努力工作以換取金錢財物，妄
    想利用起訴書犯罪事實欄所載方式不勞而獲之犯罪動機（本
    院97年6 月17日審判筆錄第7 頁參照）；併衡量被告如起訴
    書犯罪事實欄一所載之業務侵占犯行，及其如起訴書犯罪事
    實欄二所載之竊盜、行使偽造私文書、詐欺取財等犯行，已
    然嚴重破壞與被害人間之信賴關係；同時考量被告交付如起
    訴書犯罪事實欄三所載金融帳戶予詐騙集團，供詐騙集團恃
    以實施詐欺犯罪暨掩飾、隱匿其資金來源、流向，造成犯罪
    偵查困難，幕後犯罪者得以逍遙法外，致使此類犯罪手法層
    出不窮，嚴重危害交易秩序與社會治安，惟其手段尚稱平和
    、亦未實際參與詐欺取財犯行之可非難性較小；兼以被告坦
    承犯行而表悛悔之犯後態度等一切情狀，分別就其所犯各罪
    ，量處如主文所示之刑，併各就所宣告之有期徒刑、拘役刑
    ，諭知如主文所示之易科罰金折算標準。末以，犯罪在96年
    4 月24日以前者，除中華民國九十六年罪犯減刑條例第3 條
    第1 項所列各罪經宣告死刑、無期徒刑或逾有期徒刑一年六
    月之刑而應不予減刑以外，其經宣告之有期徒刑、拘役或罰
    金各應依中華民國九十六年罪犯減刑條例第2 條第1 項減其
    刑期或金額二分之一。查本案被告「如起訴書犯罪事實欄三
    之所為」，犯罪時間係在96年4 月25日以後，是其已與旨揭
    減刑之要件不符，而無從邀此減刑之寬典；至被告「如起訴
    書犯罪事實欄一之所為」，及其「如起訴書犯罪事實欄二之
    所為」，犯罪時間既均在96年4 月24日以前，尤以查無中華
    民國九十六年罪犯減刑條例第3 條、第5 條等「不予減刑」
    規定之適用，是此部分當仍屬「應予減刑」，爰依中華民國
    九十六年罪犯減刑條例第7 條、第2 條第1 項第3 款規定，
    就此部分經宣告之有期徒刑，各減其刑期二分之一，併參酌
    法院辦理九十六年減刑案件應行注意事項所揭示意旨，於
    關此部分之判決主文項下同時諭知其宣告刑及減得之刑，暨
    依中華民國九十六年罪犯減刑條例第10條及刑法第51條第5
    款規定，就被告「如起訴書犯罪事實欄一所示之業務侵占犯
    罪」及其「如起訴書犯罪事實欄二所示之普通竊盜、行使偽
    造私文書犯罪」經減得之刑，合併定其應執行刑如主文之所
    示。
  (八)至起訴意旨雖聲請本院併就起訴書犯罪事實欄二所載之「郵
    政存簿儲金提款單」上之「袁祖鑑」印文1 枚，依刑法第21
    9 條規定宣告沒收。然查，旨揭「袁祖鑑」之印文1 枚，固
    係被告竊盜「袁祖鑑」之印章以後，利用不知情之鄭賜孟盜
    蓋而來，惟其印章既屬真正，則其印文即非虛偽，而與刑法
    第219 條所列情節有別。從而，旨揭沒收請求，自與刑法第
    219 條規定不符而屬誤會，本院亦難據此而併為沒收之宣告
    。為免疑異，爰特此指明。
三、據上論斷，應依刑事訴訟法第273 條之1 第1 項、第299 條
    第1 項前段、第310 條之2 、第454 條第2 項，刑法第336
    條第2 項、第320 條第1 項、第216 條、第210 條、第339
    條第1 項、第30條、第55條、第41條第1 項前段、第51條第
    5 款，刑法施行法第1 條之1 ，中華民國九十六年罪犯減刑
    條例第2 條第1 項第3 款、第7 條、第10條，判決如主文。
本案經檢察官乙○○到庭執行職務。
中    華    民    國    97    年    6     月    25    日
                  刑事第四庭法  官  王慧惠
以上正本證明與原本無異。
如不服本判決應於收受本判決後10日內向本院提出上訴書狀，其
未敘述上訴理由者，並得於提起上訴後10日內向本院補提理由書
狀（均須按他造當事人之人數附繕本）「切勿逕送上級法院」。
中    華    民    國    97    年    6     月    25    日
                            書記官  王一芳
附錄論罪法條：
刑法第336 條第2 項
對於業務上所持有之物，犯前條第1 項之罪者，處6 月以上5 年
以下有期徒刑，得併科3 千元以下罰金。
刑法第320 條第1 項
意圖為自己或第三人不法之所有，而竊取他人之動產者，為竊盜
罪，處5 年以下有期徒刑、拘役或5 百元以下罰金。
刑法第216 條
行使第210 條至第215 條之文書者，依偽造、變造文書或登載不
實事項或使登載不實事項之規定處斷。
刑法第210 條
偽造、變造私文書，足以生損害於公眾或他人者，處5 年以下有
期徒刑。
刑法第339 條第1 項
意圖為自己或第三人不法之所有，以詐術使人將本人或第三人之
物交付者，處5 年以下有期徒刑、拘役或科或併科1 千元以下罰
金。
附件：
臺灣基隆地方法院檢察署檢察官起訴書
                                       96年度偵字第3102號
                                       96年度偵字第6390號
     被      告  丙○○  男  29歲（民國○○年○月○日生）
     （原    名  高寓強）籍設基隆市仁愛區○○○路104巷46
                         號
                         現居基隆市安樂區○○○街10-1號3
                         樓
                         國民身分證統一編號：Ｚ000000000號
     選任辯護人  黃英豪  律師
上列被告因偽造文書等案件，業經偵查終結，認應提起公訴，茲
將犯罪事實及證據並所犯法條分敘如下：
         犯罪事實
一、丙○○（原名高寓強，民國96年11月26日改名）自94年12月
    30日起至96年4月27日止，於基隆市○○區○○路254號「財
    團法人基隆市私立博愛仁愛之家」（下稱仁愛之家）內，擔
    任服務員職務（94年12月30日至95年6月30日期間，於仁愛
    之家長青樓任職，95年7月1日至96年4月27日於仁愛之家松
    柏樓任職），負責仁愛之家內水電維修、安全維護及院內安
    養之老人更衣、就醫及代為提領所需費用等老人服務之工作
    ；96年2月13日，居住於松柏樓304室之戊○○，將其所有郵
    局00000000000000號帳戶之存摺1本及印章1枚，交給松柏樓
    社工員黃靜華，委託代為提領新台幣（下同）6千元。黃靜
    華將戊○○交付之前述帳號之存摺及印章，交給其時負責松
    柏樓外勤業務之服務員丙○○，由丙○○代為提領。詎丙○○代為提領後，因缺錢花用，竟意圖為自己不法之所有，將
    業務上持有之戊○○前述帳號存摺、印章及領出之6千元，
    予以侵吞，並向黃靜華佯稱已將存摺、印章及領得之6千元
    交還給戊○○。嗣因戊○○未自丙○○處取回存摺、印章及
    6千元，而向黃靜華索討，黃靜華乃詢問丙○○，丙○○仍
    佯稱已交付給戊○○，陳松香及黃靜華乃翻找丙○○辦公桌
    右邊抽屜，惟未尋獲。後於同年4月14日，仁愛之家人員發
    現袁祖鑑存款遭人盜領，因丙○○說詞反覆，並表示願意負
    責，要求不要報警，而對丙○○言行起疑後，丙○○唯恐侵
    占戊○○前述存摺、印章及存款之事遭察覺，始於同年4月
    23日，佯裝不經意於其上鎖之左邊下方抽屜內發現裝有戊○○前述帳號存摺、印章及6千元現金之牛皮紙信封袋1個，並
    將信封袋交給在場之松柏樓護士陳松香，要求陳松香轉交，
    戊○○嗣後並取回前述存摺、印章及6千元。嗣因仁愛之家
    人員於96年4月14日發現袁祖鑑存款遭盜領13萬元，同年4月
    30日發現唐士偉置於仁愛之家324室內置物櫃內之美金1萬5
    千元及台幣20萬元遭竊，始懷疑仁愛之家內老人財物失竊等
    案件與丙○○有關，經戊○○、陳松香、黃靜華分別指、證
    述，始悉上情。
二、丙○○因缺錢花用，利用職務上得以自由進出於仁愛之家松
    柏樓內安養老人之房間之機會，於96年4月2日，徒手竊取居
    於松柏樓209室之袁祖鑑（業於96年4月25日死亡）所有0000
    0000000000郵局帳號之存摺1本及印鑑章1枚後，明知袁祖鑑
    前述郵局帳戶內所有存款，為袁祖鑑所有，如袁祖鑑死亡，
    則應歸屬於袁祖鑑之繼承人，並由行政院國軍退除役官兵輔
    導委員會保管管理，竟另基於詐欺及行使偽造私文書之犯意
    ，因唯恐親自提領遭郵局承辦職員發覺，乃於96年4月3日下
    午2時許，假借外出為仁愛之家老人購物之機會，先駕車返
    回基隆市○○○街10-1號3樓住處，以停車不便為由，要求
    其不知情之岳父鄭賜孟（另為不起訴處分）為其提領袁祖鑑
    前述帳戶內存款13萬元，並於車上將袁祖鑑前述帳戶之存摺
    、印鑑章，交給鄭賜孟，丙○○於車上等候，由鄭賜孟下車
    進入基隆市○○路郵局內，填寫郵政存簿儲金提款單，載明
    提領13萬元，再以丙○○所交付之袁祖鑑印章，蓋於提款單
    上印鑑欄內，表示袁祖鑑欲提領上開款項之意思，並持向郵
    局承辦人員而行使之，使郵局承辦人員陷於錯誤，誤認袁祖
    鑑有提領上開存款之意思，而如數交付如提款單所載之金額
    予鄭賜孟，足生損害於袁祖鑑及上開郵局對客戶帳務管理之
    正確性。鄭賜孟領得袁祖鑑之存款13萬元後，丙○○再駕車
    搭載鄭賜孟回安和二街住處，囑託鄭賜孟將13萬元置放於家
    中鞋櫃內藏放。嗣於96年4月11日，松柏樓社工員黃靜華欲
    幫袁祖鑑提領存款作為生活費支付之用時，因遍尋不著袁祖
    鑑之郵局存摺及印章，乃詢問袁祖鑑，袁祖鑑不知自己存摺
    及印章已遭竊，亦不知存款已遭盜領，僅一再表示存摺及印
    章遺失，黃靜華乃要丙○○陪同袁祖鑑辦理前述存摺掛失補
    發之手續，丙○○虛應以會於同年月16日（星期一）辦理。
    惟袁祖鑑於96年4月14日在仁愛之家昏倒送醫，黃靜華因知
    袁祖鑑印章及存摺已遺失，且袁祖鑑昏倒，無法親自補辦，
    乃電詢郵局人員如何處理，經郵局人員告以袁祖鑑前述帳戶
    ，已於96年4月3日提領出13萬元，該帳戶僅剩7百餘元。黃
    靜華得知後，欲報警處理，丙○○恐東窗事發，乃對黃靜華
    佯稱袁祖鑑之郵局存摺疑遭其岳父拾得並提領，並對黃靜華
    表示願意返還13萬元，要求黃靜華不要報警。黃靜華應其所
    求，未予報警。丙○○旋於同日（96年4月14日）交付8萬元
    給黃靜華，再於同年月16日向黃靜華借款2萬元，於同年月
    17日，匯款10萬元至袁祖鑑前述郵局帳戶內。另於同年月27
    日，交付黃靜華4萬1千元，並囑託黃靜華向仁愛之家內安養
    之徐月英索討積欠之9千元，共計5萬元，作為黃靜華代為償
    還所剩之3萬元及先前積欠黃靜華之2萬元之用。丙○○因盜
    領袁祖鑑存款一事，而自行於96年4月27日辭職後，同年月
    30日，唐士偉自醫院返回仁愛之家松柏樓324室後，發現其
    所有置放於324室置物櫃內之美金1萬5千元及台幣20萬元遭
    竊，仁愛之家人員欲調閱監視錄影畫面查看，發現同年月13
    日以前之監視畫面均遭刪除，經替代役巫瑞鈜、林宜賢、陳
    彥瑋表示係遭丙○○刪除（丙○○涉嫌妨害電腦使用部分，
    未據告訴），乃由仁愛之家主任陳慶隆報警究辦，經警調閱
    郵局提款之監視畫面，始悉上情。
三、丙○○明知金融機構帳戶為個人理財工具，且申請開戶並無
    任何特殊限制，復可預見任意提供自己在金融機構開設之帳
    戶（含存摺、提款卡、印鑑、密碼）供他人使用，該他人可
    能以該帳戶作為實施詐欺或恐嚇取財等犯罪之工具，竟於不
    違背其本意之情形下，仍基於幫助不特定人詐欺之犯意，先
    於96年7月25日，在台北市○○區○○路421號1樓之台北富
    邦商業銀行松山分行，以1千元開立000000000000號帳戶後
    ，旋即在不詳地點，將前述帳號之存摺、印章、提款卡連同
    密碼，交付給真實姓名年籍均不詳之詐欺集團成員。嗣該不
    詳姓名年籍之詐騙集團，基於詐欺犯意，於96年7月26日晚
    間8時許，利用網際網路系統，與丁○○聊天，對丁○○佯
    稱欲與之援交，再於同日晚間8時45分許，以電話與丁○○
    連絡，佯稱因恐丁○○為警察，故要求丁○○操作提款機匯
    款，以作身分確認，使丁○○陷於錯誤，因而於同日（96年
    7月26日）晚間8時55分許、9時40分許、9時50分許、10時8
    分許，操作新竹市○○路141號台北富邦商銀新竹分行之自
    動櫃員機，接續4次分別轉帳3千元、2千元、5千元、2千元
    至丙○○前述台北富邦商銀松山分行帳戶內，旋即經詐騙集
    團成員提領。嗣經丁○○發現受騙報警，始悉上情。
四、案經戊○○訴由基隆市警察局第三分局報告及新竹市警察局
    第三分局報告台灣新竹地方法院檢察署呈請台灣高等法院檢
    察署核轉本署偵辦。
         證據並所犯法條
一、證據清單及待證事實
   ┌─┬─────────────┬───────────────────┐
   │  │證      據      名      稱│待          證          事          項│
   ├─┼─────────────┼───────────────────┤
   │一│被告丙○○警詢、偵訊供述  │1、其有於96年2月13日代領戊○○存款之事│
   │  │                          │   實；其遲於96年4月23日於辦公室自己抽│
   │  │                          │   屜內取出裝有戊○○郵局帳戶存摺、印 │
   │  │                          │   章及6千元之信封袋交還之事實（犯罪事│
   │  │                          │   實一）                             │
   │  │                          │2、其持有袁祖鑑郵局存摺、印章之事實； │
   │  │                          │   其於96年4月3日搭載其岳父鄭賜孟至基 │
   │  │                          │   隆市○○路郵局提領袁祖鑑存款13萬元 │
   │  │                          │   之事實；其要求鄭賜孟將13萬元藏放於 │
   │  │                          │   安和二街住處內鞋櫃之事實；其於96年4│
   │  │                          │   月17日（袁祖鑑存款遭盜領之事實已被 │
   │  │                          │   發現後）匯款10萬元至袁祖鑑郵局帳戶 │
   │  │                          │   之事實（犯罪事實二）               │
   │  │                          │3、其所辯遺失存摺及印章、提款卡過程前 │
   │  │                          │   後矛盾不一，所辯不實之證明（警詢辯 │
   │  │                          │   稱96年7月25日甫開戶即遺失，7月28日 │
   │  │                          │   始行發現，7月29日止付，偵訊又稱約於│
   │  │                          │   96年7月25日、26日遺失、8月1日發現，│
   │  │                          │   8月2日止付）（犯罪事實三）         │
   ├─┼─────────────┼───────────────────┤
   │二│證人黃靜華警詢、偵訊具結證│1、其於96年2月13日交付戊○○存褶印章給│
   │  │述                        │   被告丙○○代領6千元之事實；被告未將│
   │  │                          │   戊○○存褶印章及提領之存款6千元返還│
   │  │                          │   交付給戊○○之事實；被告遲於96年4月│
   │  │                          │   23日始行交付返還前述戊○○郵局帳戶 │
   │  │                          │   存摺、印章及6千元之事實（犯罪事實一│
   │  │                          │   ）                                 │
   │  │                          │2、其於96年4月11日已發現袁祖鑑存摺、印│
   │  │                          │   章失竊，袁祖鑑未將存褶、印章交給被 │
   │  │                          │   告保管之事實；被告持有袁祖鑑郵局存 │
   │  │                          │   摺、印章之事實；被告於基隆市○○路 │
   │  │                          │   郵局盜領袁祖鑑存款13萬元之事實；被 │
   │  │                          │   告交付8萬元，並向其借款2萬元，而於 │
   │  │                          │   96 年4月17日匯款10萬元至袁祖鑑郵局 │
   │  │                          │   帳戶之事實；被告於96年4月27日離職時│
   │  │                          │   ，交付4萬1千元現金，並要證人黃靜華 │
   │  │                          │   向仁愛之家安養老人徐月英索討積欠被 │
   │  │                          │   告之9千元，共計返還5萬元（前償還10 │
   │  │                          │   萬元，尚積欠3萬元，其中2萬元係向證 │
   │  │                          │   人黃靜華先行暫借，共計5萬元）之事實│
   │  │                          │   ；仁愛之家人員不得為院內老人保管存 │
   │  │                          │   摺或印鑑之事實，被告與袁祖鑑並無深 │
   │  │                          │   刻交情之事實（犯罪事實二）         │
   ├─┼─────────────┼───────────────────┤
   │三│證人陳松香警詢、偵訊具結證│1、被告丙○○於96年2月13日收受黃靜華交│
   │  │述                        │   付之戊○○存摺、印鑑章，被告代湯晶 │
   │  │                          │   田提領6千元後，於96年4 月23日始自其│
   │  │                          │   抽屜內取處出裝有戊○○存摺、印章及 │
   │  │                          │   6千元現金之信封袋，交給陳松香轉交給│
   │  │                          │   黃靜華之事實（犯罪事實一）         │
   │  │                          │2、仁愛之家人員不得為院內老人保管存摺 │
   │  │                          │   及印鑑之事實；被告與袁祖鑑並無深刻 │
   │  │                          │   交情之事實（犯罪事實二）           │
   ├─┼─────────────┼───────────────────┤
   │四│證人湯貴珍、陳慶隆、巫瑞紘│被告供述不一，及被告操作仁愛之家監視器│
   │  │、林宜賢、陳彥瑋偵訊具結證│畫面，刪除96年4月13日以前之監視錄影畫 │
   │  │述                        │面紀錄之事實；仁愛之家人員不得為院內老│
   │  │                          │人保管存摺及印鑑之事實；被告與袁祖鑑並│
   │  │                          │無深刻交情之事實（犯罪事實二）        │
   ├─┼─────────────┼───────────────────┤
   │五│告訴人兼證人戊○○警詢證述│被告於96年2月13日侵占其郵局存摺、印章 │
   │  │                          │及存款6千元，於96年4月23日始行返還事實│
   │  │                          │（犯罪事實一）                        │
   ├─┼─────────────┼───────────────────┤
   │六│證人兼共同被告鄭賜孟警詢供│被告於96年4月3日駕車搭載其至基隆市安樂│
   │  │述、偵訊具結證述          │路郵局，於車上交付袁祖鑑郵局存摺、印鑑│
   │  │                          │，要求提領13萬元，其提領出後，被告再駕│
   │  │                          │車搭載其返回安和二街住處，要求其將13萬│
   │  │                          │元藏置於住處鞋櫃內之事實（犯罪事實二）│
   ├─┼─────────────┼───────────────────┤
   │七│被害人兼證人丁○○警詢指述│其遭詐騙共匯款1萬2千元至被告丙○○所有│
   │  │                          │台北富邦商銀松山分行帳戶之事實（犯罪事│
   │  │                          │實三）                                │
   ├─┼─────────────┼───────────────────┤
   │八│證人周文綺警詢證述        │被告所辯不實（被告辯稱遺失存摺、提款卡│
   │  │                          │、密碼、印章，且於96年7月28日或8月初始│
   │  │                          │行發現，7月29日掛失，惟被告遲於96年8月│
   │  │                          │7日，始持原開戶「印鑑」章欲辦理掛失） │
   │  │                          │（犯罪事實三）                        │
   ├─┼─────────────┼───────────────────┤
   │九│郵政存簿儲金提款單影本1紙 │被告利用其岳父鄭賜孟提領袁祖鑑存款之事│
   │  │、郵政國內匯款執據影本1紙 │實；被告於盜領袁祖鑑存款遭發現後，已挪│
   │  │、基隆市○○路郵局監視錄影│用款項，不得已於96年4月17日匯款10萬元 │
   │  │畫面翻拍照片2紙           │至袁祖鑑前述帳戶之事實（犯罪事實二）  │
   ├─┼─────────────┼───────────────────┤
   │十│交易明細表4張、高寓強開戶 │1、台北富邦商銀松山分行000000000000號 │
   │  │基本資料表、對帳單明細    │   帳戶為被告所有之事實               │
   │  │                          │2、被告前述帳戶自96年7月25日開戶翌日起│
   │  │                          │   （7月26日），即有多筆不明匯款並旋遭│
   │  │                          │   以提款卡提領之事實                 │
   │  │                          │3、被害人丁○○分4次匯款共計1萬2千元至│
   │  │                          │   被告前述帳戶之事實                 │
   │  │                          │4、被告前述帳戶於96年8月7日遭富邦銀行 │
   │  │                          │   行員周文綺發現為警示帳戶前，並無掛 │
   │  │                          │   失紀錄之證明                       │
   │  │                          │（犯罪事實三）                        │
   └─┴─────────────┴───────────────────┘
二、核被告丙○○所為，（一）就犯罪事實一，係涉犯刑法第33
    6條第2項之業務侵占罪嫌。（二）就犯罪事實二，係涉犯刑
    法第320條第1項之竊盜罪嫌、同法第216條、第210條之行使
    偽造私文書罪及第339條第1項之詐欺取財罪嫌。被告盜蓋印
    章之行為，為偽造私文書之部分行為，又偽造私文書之低度
    行為，為行使之高度行為所吸收，均不另論罪；被告以偽造
    之提款單向郵局職員行使以詐領袁祖鑑存款之行為，係以一
    行為同時同地觸犯行使偽造私文書罪及詐欺取財罪，為想像
    競合犯，請從一重之行使偽造私文書罪處斷。又被告利用其
    不知情之岳父鄭賜孟填寫取款單並行使之行為，為間接正犯
    。（三）就犯罪事實三，係涉犯刑法第339條第1項、第30條
    之幫助詐欺取財罪嫌。被告所犯業務侵占罪、竊盜罪、行使
    偽造私文書罪及幫助詐欺罪四罪間，犯意個別，時間、行為
    及構成要件互殊，為數罪，請予以分論併罰。至被告利用鄭
    賜孟在提款單上盜蓋之「袁祖鑑」印文，請依刑法第219條
    規定宣告沒收。
三、依刑事訴訟法第251條第1項提起公訴。
     此    致
臺灣基隆地方法院
中    華    民    國    97    年    4    月    25    日
                               檢察官  甲  ○  ○
本件正本證明與原本無異
中    華    民    國    97    年    5    月    1    日
                               書記官  何  淑  貞
附錄所犯法條：
中華民國刑法第336條
      對於公務上或因公益所持有之物，犯前條第一項之罪者，
      處一年以上七年以下有期徒刑，得併科五千元以下罰金。
      對於業務上所持有之物，犯前條第一項之罪者，處六月以
      五年以下有期徒刑，得併科三千元以下罰金。
      前二項之未遂犯罰之。
中華民國刑法第320條第1項
     意圖為自己或第三人不法之所有，而竊取他人之動產者，為
     竊盜罪，處五年以下有期徒刑、拘役或五百元以下罰金。
中華民國刑法第216條
     行使第二百十條至第二百十五條之文書者，依偽造、變造文
     書或登載不實事項或使登載不實事項之規定處斷。
中華民國刑法第210條
     偽造、變造私文書，足以生損害於公眾或他人者，處五年以
     下有期徒刑。
中華民國刑法第339條第1項
     意圖為自己或第三人不法之所有，以詐術使人將本人或第三
     人之物交付者，處五年以下有期徒刑、拘役或科或併科一千
     元以下罰金。


司法院資訊處製作；財團法人民間司法改革基金會備份。
